【裁判字號】    98,簡,7087
【裁判日期】    980908
【裁判案由】    詐欺
【裁判全文】
臺灣板橋地方法院刑事判決              98年度簡字第7087號
聲  請  人  臺灣板橋地方法院檢察署檢察官
被      告  甲○○
上列被告因詐欺案件，經檢察官聲請以簡易判決處刑（98年度速
偵字第15561）本院判決如下：
     主  文
甲○○幫助意圖為自己不法所有，以詐術使人將本人之物交付，
，處有期徒刑貳月，如易科罰金，以新臺幣壹仟元折算壹日。
    事實及理由
一、本件犯罪事實及證據，除犯罪事實一第五行「帳號000-0000
    00000000」更正為「000-000000000000」外，餘均引用如附
    件檢察官聲請簡易判決處刑書之記載。
二、被告甲○○於偵查中雖辯稱：伊係於民國98年4 月中旬看報
    應徵收款員工作時，某真實姓名年籍不詳，自稱為「小吳」
    之人要求伊提供前揭銀行帳戶供日後客戶匯入款項之用。伊
    曾與「小吳」相約臺北縣三重市某麥當勞見面，並由伊以上
    開帳戶金融卡至自動提款機提領款項，因有金額尚未完全提
    領，乃將金融卡交付「小吳」，該人並稱隔日將返還金融卡
    ，惟其並未返還，伊亦無法聯絡「小吳」，雖伊察覺有異，
    然帳戶內並未存有現金，認無損失之虞，而未掛失云云。惟
    查：
  (一)金融帳戶為個人理財之工具，申請開設金融帳戶並無任何特
    殊之限制，一般民眾或公司行號皆可以存入最低開戶金額之
    方式申請開戶，個人尚可申請多數之存款帳戶使用，並無任
    何限制，雇主實無任何理由要求應徵者提供帳戶供公司客戶
    匯入款項之用。而於今金融實務上，帳戶所有人並可隨時持
    身分證件臨櫃辦理更換印鑑、補發存摺或以電話辦理掛失止
    付等，此亦為一般稍具社會經驗之人即可知悉，難認雇主甘
    冒員工可隨時掛失止付之風險，而捨申辦帳戶之途徑不為。
    則被告為一智識正常之成年人，自無諉為不知之可能，是其
    前揭所辯，已與常情有違。
  (二)再依一般人之社會生活經驗，苟見陌生人不以自己名義申請
    開戶，反而向他人蒐集借用他人之銀行帳戶供己使用，衡情
    當可知悉該搜集帳戶之人係為掩飾身分而防止犯罪偵查機關
    查知提領款項人員之真實身分；且此利用他人帳戶作為詐騙
    之用而使犯罪偵查機關無法藉由所使用帳戶追查真正之詐欺
    行為人之情形，近年來亦屢見不鮮，並經治安機關大力宣導
    提醒民眾勿輕信上當受騙，而為社會所週知。又上開帳戶於
    98年3 月17日所剩存款為新臺幣（下同）77元，旋即於同月
    20日及23日由第三人匯入70萬1,327 元及59萬6,000 元（見
    偵查卷第23頁），被告於偵查中亦自承伊於98年3 、4 月間
    曾自帳戶提領現金交予「小吳」，且曾懷疑該款項為違法（
    見偵查卷第37頁），尤堪認被告對於金融卡及密碼交付他人
    ，縱帳戶金額所剩不多，仍可能遭他人用於詐欺行為之時誆
    使被害人匯入金錢乙節有所認識，是以被告提供自己帳戶供
    他人使用雖非參與詐欺行為之犯罪構成要件行為，主觀上雖
    難遽認就該等詐欺行為具共同犯意聯絡，然此項行為客觀上
    實足以幫助此等詐欺犯罪之可能性，被告主觀上難以諉為不
    知，竟仍決意交予他人使用，尤見對此等結果之發生並不違
    反其本意，而足認其就此幫助他人詐欺取財犯行之行為具有
    不確定故意無訛。綜上所述，本件事證已臻明確，被告如事
    實欄所載犯行洵堪認定，應予依法論科。
三、按刑法上之幫助犯，係對於犯罪與正犯有共同之認識，而以
    幫助之意思，對於正犯資以助力，而未參與實施犯罪之行為
    者而言（最高法院88年度臺上字第1270號判決要旨參照）。
    是以，如未參與實施犯罪構成要件之行為，且係出於幫助之
    意思提供助力，即屬幫助犯，而非共同正犯。查被告將其所
    有之存摺、提款卡、密碼等資料提供予真實姓名年籍不詳之
    詐騙集團成員用以詐騙被害人匯入金錢，係基於幫助該成員
    用以詐騙他人財物之犯意，而未參與詐欺取財犯行之構成要
    件行為。從而，上開詐欺集團成員施以詐術，使被害人等陷
    於錯誤而為匯款，係犯刑法第339 條第1 項之詐欺取財罪。
    核被告所為，係犯刑法第30條第1 項前段、第339 條第1 項
    之幫助詐欺取財罪。又被告基於幫助之犯意而為非屬詐欺取
    財犯行之構成要件行為，為幫助犯，爰依刑法第30條第2 項
    之規定，按正犯之刑減輕之。爰審酌被告無前案紀錄，此有
    臺灣高等法院被告前案紀錄表在卷足憑，素行非劣，其提供
    帳戶資料予詐騙集團作為犯罪使用，增加被害人尋求救濟之
    困難，並使犯罪之訴追趨於複雜，擾亂社會正常交易安全，
    兼衡被害人被詐騙之金額達13萬5,000 元等一切情狀，爰量
    處如主文所示之刑，並諭知易科罰金之折算標準，以示懲儆
    。
五、依刑事訴訟法第449 條第2 項、第3 項、第454 條第2 項，
    刑法第30條第1 項前段、第2 項、第339 條第1 項、第41
    條第1 項前段，刑法施行法第1 條之1 第1 項、第2 項前段
    ，逕以簡易判決處刑如主文。
六、如不服本件判決，得自收受送達之日起10日內向本院提出上
    訴狀，上訴於本院第二審合議庭（須附繕本）。
中    華    民    國    98    年    9     月    8     日
                  刑事第二十二庭  法  官   曹 惠 玲
上列正本證明與原本無異。
                                   書記官   鍾 惠 萍
中    華    民    國    98    年    9     月    8     日
附錄本案論罪科刑法條全文
刑法第339條第1項
意圖為自己或第三人不法之所有，以詐術使人將本人或第三人之
物交付者，處5 年以下有期徒刑、拘役或科或併科1 千元以下罰
金。


司法院資訊處製作；財團法人民間司法改革基金會備份。
